【裁判字號】    89,台上,6856
【裁判日期】    891109
【裁判案由】    違反毒品危害防制條例
【裁判全文】
最高法院刑事判決                              八十九年度台上字第六八五六號
    上訴人  台灣高等法院高雄分院檢察署檢察官
    被  告  甲○○
            乙○○
右上訴人因被告等違反毒品危害防制條例案件，不服台灣高等法院高雄分院中華民國
八十九年九月七日第二審判決（八十九年度上訴字第一三○號，起訴案號：台灣高雄
地方法院檢察署八十七年度偵字第一八八○九號），提起上訴，本院判決如左：
    主  文
原判決關於乙○○部分撤銷，發回台灣高等法院高雄分院。
其他上訴駁回。
    理  由
一撤銷發回（乙○○）部分
本件原判決以公訴意旨略稱：被告乙○○意圖營利，基於概括之犯意，於民國八十七
年六月十三日下午五時，及同年六月十五日下午四時許，在高雄縣阿蓮鄉○○村○○
路五號附近，以每包新台幣（下同）一千元之價格，先後販賣第一級毒品海洛因予吳
文財二次；八十七年一月間起，至同年六月間止，又在高雄縣阿蓮鄉阿蓮國小大門前
，及其附近之荐善堂等地，亦以每包一千元之價格，先後販賣第一級毒品海洛因予甲
○○五次，因認被告乙○○涉犯連續販賣第一級毒品罪嫌。惟經審理結果，被告之犯
罪不足證明，因而撤銷第一審關於被告乙○○部分之判決，改判諭知被告乙○○無罪
，固非無見。
惟查：依卷內資料，吳文財、甲○○係於不同時、地，分別為高雄縣警察局湖內分局
查獲，但二人均一致指陳曾向被告乙○○購買海洛因，且所供具體（分見第三四七號
警卷第二頁，第三六三號警卷第二頁），被告乙○○亦稱與吳、何二人並無仇怨（第
一審卷第三十四頁反面）；其於同期間即八十七年六月二十四日經高雄市政府警察局
左營分局查獲時，亦供承「目前並無職業，係靠販毒維生」等語（第七六六五號警卷
第四頁）。如均無訛，則以被告與吳、何二人之並無仇怨，如其確未販賣海洛因予吳
、何二人，二人似無設詞誣陷之理，何以二人於不同時、地，經不同之警員訊問，竟
均一致指陳曾向被告購買海洛因；而被告於警訊時，竟又直承該期間內，係以販毒維
生，原因何在？實情究何？原審未進一步予以究明，細心勾稽，僅以吳文財事後經傳
拘無著，甲○○事後又已翻稱未曾向被告購買毒品，其前後所供，並不一致，遽認二
人所為不利於被告之供述，尚非可採，而予被告乙○○無罪之諭知，自嫌速斷而不足
以昭折服。此部分檢察官上訴意旨指摘原判決違法，非無理由，認應發回更審，期臻
翔適。
二上訴駁回（甲○○）部分
按刑事訴訟法第三百七十七條規定，上訴於第三審法院，非以判決違背法令為理由，
不得為之。是提起第三審上訴，應以原判決違背法令為理由，係屬法定要件。如果上
訴理由狀並未依據卷內訴訟資料，具體指摘原判決不適用何種法則或如何適用不當，
或所指摘原判決違法情事，顯與法律規定得為第三審上訴理由之違法情形，不相適合
時，均應認其上訴為違背法律上之程式，予以駁回。本件上訴意旨略稱：被告甲○○
販賣海洛因予吳文財之事實，已據吳文財於警訊時供述甚詳，觀諸吳文財之供述，所
稱其向甲○○購買海洛因之次數、金額、數量、時間、地點均極明確，足徵所供並非
子虛，原審未予採信，與經驗法則有違云云。
惟查原判決以公訴意旨略稱：被告甲○○基於意圖營利之概括犯意，於八十七年六月
二日至同年六月七日止，在高雄縣阿蓮鄉○○路二一六巷荐善堂前，先後三次以每包
海洛因一千元之價格販賣予吳文財，因認被告涉犯連續販賣第一級毒品罪嫌。原審綜
核全案卷證資料，認定及說明公訴人認被告甲○○涉犯連續販賣第一級毒品罪，係以
吳文財於警訊及檢察官偵查時之供述為唯一論據，但訊據被告甲○○，堅決否認有上
開犯行，且查甲○○住台南縣關廟鄉，其實無僅為販賣一千元之海洛因，竟自台南縣
關廟鄉遠至高雄縣阿蓮鄉交貨之理，矧吳文財於審理中，迭經傳拘無著，其於警訊及
檢察官偵查時，所為不利於被告甲○○之供述，是否真實，無從查證，此外復查無其
他證據，足資證明被告確有販賣海洛因之犯行，乃認被告甲○○之犯罪不足證明，撤
銷第一審關於此部分之判決，改判諭知被告甲○○無罪，已詳細說明其採證認事之理
由，所為論斷，亦俱有卷內資料可資覆按，從形式上觀察，並無違背法令之情形。且
按：被告（包括共同及牽連被告）之自白，不得作為有罪判決之唯一證據，仍應調查
其他必要之證據，以察其是否與事實相符，刑事訴訟法第一百五十六條第二項定有明
文。本件依卷內資料，除偵查時之共同被告吳文財自白曾向被告甲○○購買海洛因外
，卷內別無其他證據足供擔保其自白之真實性，原審再就其他方面調查，亦無證據足
資證明被告確有販賣海洛因之犯行，則吳文財於警訊及檢察官偵查時之不利於己，且
不利於被告甲○○之自白，既無補強證據，原審因認不能以吳文財之自白，作為被告
甲○○犯罪之唯一證據，應認其犯罪尚屬不能證明，與證據法則即無相悖。上訴意旨
對原審之論斷，究係違背如何之經驗法則或論理法則，既亦未依據卷內資料為具體之
指摘，徒執陳詞，仍以吳文財所供明確，非不可採，據以指原判決未予採信為違背法
令，依首開說明，自非適法之第三審上訴理由。其此部分之上訴違背法律上之程式，
應予駁回。
據上論結，應依刑事訴訟法第三百九十五條前段、第三百九十七條、第四百零一條，
判決如主文。
中      華      民      國    八十九    年     十一     月      九      日
                              最高法院刑事第二庭
                                  審判長法官  莊  來  成
                                        法官  呂  潮  澤
                                        法官  謝  俊  雄
                                        法官  白  文  漳
                                        法官  蘇  振  堂
      右正本證明與原本無異
                                              書  記  官
中      華      民      國    八十九    年     十一     月     十五     日


司法院資訊處製作；財團法人民間司法改革基金會備份。
